【裁判字號】    89,訴,1883
【裁判日期】    891012
【裁判案由】    脫逃等
【裁判全文】
臺灣高雄地方法院刑事判決                        八十九年度訴字第一八八三號
    公  訴  人  臺灣高雄地方法院檢察署檢察官
    被      告  甲○○
右列被告因脫逃等案件，經檢察官提起公訴（八十九年度偵字第二四九０號），本院
判決如左：
    主  文
甲○○連續對於公務員依法執行職務時，施強暴，累犯，處有期徒刑柒月。
    事  實
一、甲○○曾於民國八十一年間因違反麻醉藥品管理條例案件，經本院分別判處有期
    徒刑五年一月、六月確定，後經定應執行有期徒刑五年五月，於八十七年四月十
    二日假釋期滿執行完畢，詎仍不知悔改，於八十九年一月二十一日十七時三十分
    許，在高雄市苓雅區○○○路三信家商前，為警臨檢查獲持有第二級毒品安非他
    命一包（此部分由檢察官另案偵辦），竟基於妨害公務之概括犯意，先於警方欲
    將其拉出計程車時，以口咬員警曾文瑞之手，而妨害曾文瑞依法執行逮捕職務，
    且於被警方帶回高雄市政府警察局苓雅分局三多派出所辦公室等候偵訊期間，另
    基於脫逃之犯意，乘機掙脫手銬向外逃脫，惟在該派出所大門口內即被員警乙○
    ○發覺而上前逮捕，甲○○為圖脫逃，即承前開妨害公務之概括犯意，以張口咬
    人之強暴方式，將乙○○之左手掌咬傷，後因其他員警協助始將甲○○逮捕。
二、案經乙○○訴由高雄市政府警察局苓雅分局移送台灣高雄地方法院檢察署檢察官
    偵查起訴。
    理  由
一、訊據被告甲○○固不諱言確曾在三信家商前警方趨前逮捕時，以口咬員警之事實
    ，惟矢口否認有何脫逃等之犯行，辯稱其係因在警局遭警員圍毆，為了自衛而加
    以反抗，反抗中因手銬未銬牢而掙脫，其僅跑到桌邊即倒在地上，並未咬傷人，
    只知在計程車上有咬人云云。惟查：
    (一)被告於檢察官第一次訊問時，身上受有右眉部裂創傷一公分、頭頂部裂創傷三
      公分、左手腕淤傷、腹部表淺傷痕之情，雖有高雄市立民生醫院八十九年一月
      二十二日高市民診字第００五二五號驗傷診斷書、八十九年九月十三日高市民
      醫歷字第四一六０號函暨所附之病歷一份附卷可憑，惟被告掙脫手銬後要衝出
      警局大門時，因電動門一時間無法開啟，遂撞到電動門而彈回來，並於員警見
狀趨前壓制在地上時，仍在值班台掙扎之情，業據證人即員警乙○○於本院調
      查中結證證述明確，且衡之證人乙○○所述被告掙脫逃跑情節與被告事後驗傷
      結果大致相符，是被告辯稱其所受傷勢係遭警圍毆所致云云，不足採信。
    (二)被告曾在三信家商前抗拒逮捕，而張口咬員警曾文瑞之手一節，為證人乙○○
      證述在卷，核與被告自白相符，又員警將被告逮捕帶回派出所後，便將被告以
      手銬銬在辦公室椅子上等候偵訊，被告即趁此空檔以不知名東西打開手銬，向
      外逃脫，員警乙○○趨前制止而從後面勒住被告脖子時，遭被告咬傷左手手掌
      等節，則迭經證人乙○○於本院調查中證述屬實，並有乙○○所撰報告一份、
      高雄市立民生醫院八十九年一月二十一日診字第００五０五號診斷證明書一紙
      附卷可稽，且參以被告於檢察官問及是否有打開手銬把警員咬傷時，答稱：「
      是他手自己打倒我嘴巴」，並未否認有咬員警手部，及於本院審理中屢供稱係
      咬到員警右手，然員警乙○○被咬傷部位則係左手手掌之情，是被告辯稱掙脫
      手銬後並未咬傷員警云云，亦不足採信。
    (三)綜上，被告所辯顯係卸責之詞，均不足採。是本件事證明確，被告犯行堪以認
    定。
二、查被告雖掙脫手銬而著手於脫逃之行為，惟其在警局門內即遭發現逮捕而未脫離
    公之拘束力，是其脫逃行為尚屬未遂。核其掙脫手銬脫逃，尚未脫離公之拘束力
    即遭警逮捕之行為，係犯刑法第一百六十一條第四項、第一項脫逃未遂罪；其於
    員警執行逮捕職務時咬傷員警之行為，則係犯同法第一百三十五條第一項妨害公
    務執行罪。又查被告掙脫手銬脫逃當時並無施強暴之行為，而係員警趨前逮捕時
    始將員警咬傷，且在派出所門口內即被逮捕，公訴意旨漏未斟酌此點，而認被告
    係犯行法第一百六十一條第二項以強暴脅迫脫逃既遂罪，尚有未洽，惟其基本社
    會事實同一，本院自應併予審理，並變更其起訴法條。其先後二次於員警執行職
    務時，張口咬員警之手而妨害逮捕職務執行之行為，時間緊接，方法相同，且觸
    犯構成要件相同之罪名，顯係基於概括犯意為之，應依刑法第五十六條規定，論
    以一罪，並依法加重其刑。公訴意旨雖未敘明前揭被告在三信家商前為抗拒警方
    逮捕，而以口咬員警曾文瑞之犯行，然該部分之事實與上開已起訴之妨害公務部
    分，有裁判上一罪之關係，已如前述，從而為起訴效力所及，本院自應併與審究
    。再被告係為圖脫逃而對員警施強暴，是其所犯上開二罪有方法目的之牽連關係
    ，依法應從一重之妨害公務執行罪處斷。另被告曾於八十一年間因違反麻醉藥品
    管理條例案件，經本院分別判處有期徒刑五年一月、六月確定，後經定應執行有
    期徒刑五年五月，於八十七年四月十二日假釋期滿執行完畢，有本院被告院內索
    引卡紀錄表、臺灣高等法院被告全國前案紀錄表各一份可按，其受有期徒刑之執
    行完畢，五年以內再犯有期徒刑以上之罪，為累犯，應依刑法第四十七條規定，
    遞加重其刑。爰審酌被告為圖脫免逮捕而對員警施暴，對員警之身體造成傷害，
    惟傷勢輕微，及犯罪後仍圖卸刑責，而無悔意等一切情狀，酌情量處如主文所示
    之刑。
據上論斷，應依刑事訴訟法第二百九十九條第一項前段、第三百條，刑法第五十六條
、第一百六十一條第四項、第一項、第一百三十五條第一項、第五十五條、第四十七
條，罰金罰鍰提高標準條例第一條前段，判決如主文。
中      華      民      國    八十九    年        十      月    十二    日
                                  臺灣高雄地方法院刑事第一庭
                                          法  官  黃  悅  璇
右正本證明與原本無異。
如不服本判決，應於判決送達後十日內，向本院提出上訴狀。
                                          書記官  沈      蘊
中    華    民    國      八十九      年      十      月      十四      日
附錄法條：
刑法第一百六十一條
依法逮捕、拘禁之人脫逃者，處一年以下有期徒刑。
損壞拘禁處所械具或以強暴脅迫犯前項之罪者，處五年以下有期徒刑。
聚眾以強暴脅迫犯第一項之罪者，在場助勢之人，處三年以上十年以下有期徒刑。首
謀及下手實施強暴脅迫者，處五年以上有期徒刑。
前三項之未遂犯，罰之。
刑法第一百三十五條
對於公務員依法執行職務時，施強暴脅迫者，處三年以下有期徒刑、拘役或三百元以
下罰金。
意圖使公務員執行一定之職務或妨害其依法執行一定之職務或使公務員辭職，而施強
暴脅迫者，亦同。
犯前二項之罪，因而致公務員於死者，處無期徒刑或七年以上有期徒刑。致重傷者，
處三年以上、十年以下有期徒刑。


司法院資訊處製作；財團法人民間司法改革基金會備份。
